臺灣高等法院臺中分院刑事判決
111年度上訴字第1584號
上  訴  人  臺灣臺中地方檢察署檢察官
上  訴  人  
即  被  告  蔡曜聰
選任辯護人  周仲鼎律師
上列上訴人等因被告違反槍砲彈藥刀械管制條例案件，不服臺灣
臺中地方法院110年度訴字第544號中華民國111年5月26日第一審
判決（起訴案號：臺灣臺中地方檢察署109年度偵字第29761號、
110年度偵字第8268號），提起上訴，本院判決如下：
    主  文
原判決撤銷。
乙○○犯非法寄藏非制式手槍罪，處有期徒刑參年，併科罰金新臺
幣參萬元，罰金如易服勞役，以新臺幣壹仟元折算壹日。扣案如
附表編號1所示之物沒收。
    事  實
一、緣劉○○（經原審通緝中）於民國104年間某日，自姓名年籍
    不詳之友人處取得具殺傷力之如附表編號1所示非制式手槍1
    枝及子彈4顆（含附表編號2、3）。劉○○於109年10月2日凌
    晨0時許，攜帶上開槍彈，駕駛車牌號碼000-0000號自用小
    客車搭載乙○○、何○○、陳○葶（案發時為少年，姓名年籍詳
    卷）外出，何○○於車上副駕駛座把玩上開手槍時不慎擊發子
    彈1顆，造成其左足因而受有槍傷，劉○○見狀，為避免遭警
    查獲上開槍彈，遂委託乙○○將上開槍彈攜往他處暫時保管，
    乙○○明知未經許可，不得持有、寄藏具殺傷力之槍枝、子彈
    ，竟仍基於非法寄藏具殺傷力之手槍及子彈之犯意應允後，
    即攜帶如附表編號1所示之手槍（含彈匣內如附表編號2所示
    之子彈2顆），與陳○葶搭乘計程車前往臺中市○○區○○路0段0
    00號之述夏精品汽車旅館216號房內等候，並在旅館房間內
    取出上開手槍把玩。而何○○經友人蔡○○、李○○駕駛車牌號碼
    000-0000號租賃小客車，搭載其前往中國醫藥大學附設醫院
    就診，劉○○則駕駛車牌號碼000-0000號自用小客車搭載友人
    陳○○前往述夏精品汽車旅館與乙○○、陳○葶會合，續前往臺
    中市○里區○○○路000號之雲月精品會館606號房休息。嗣警方
    據報得知何○○受有槍傷，循線於109年10月2日上午10時50分
    許，在雲月精品會館606房內扣得如附表編號1、2所示之槍
    彈，另在車牌號碼000-0000號自用小客車內扣得如附表編號
    3所示之子彈1顆，始悉上情。
二、案經臺中市政府警察局第五分局報告臺灣臺中地方檢察署檢
    察官偵查起訴。
    理  由
一、證據能力部分
　㈠按現行刑事訴訟法為保障被告之反對詰問權，排除具有虛偽
    危險性之傳聞證據，以求實體真實之發見，於該法第159條
    第1項明定被告以外之人於審判外之言詞或書面陳述，除法
    律有規定者外，不得作為證據。而刑事訴訟法第159條之1至
    第159條之4有傳聞法則之例外規定，且被告以外之人於審判
    外之陳述，雖不符該4條之規定，而經當事人於審判程序同
    意作為證據，法院審酌該言詞陳述或書面陳述作成時之情況
    ，認為適當者，亦得為證據；當事人、代理人或辯護人於法
    院調查證據時，知有第159條第1項不得為證據之情形，而未
    於言詞辯論終結前聲明異議者，視為有前項之同意，刑事訴
    訟法第159條之5定有明文。本判決以下所引用被告以外之人
    於審判外之陳述，雖查無符合刑事訴訟法第159條之1至之4
    之情形，惟經檢察官、被告、辯護人於本院準備程序、審理
    時對於證據能力均未聲明異議（見本院卷第115至119、147
    至152頁），本院審酌後認為該等證據均為法院事實認定之
    重要依據，作為本案之證據均屬適當，故依刑事訴訟法第15
    9條之5規定，均具有證據能力。
　㈡另本院以下所引用之非供述證據，與本件事實具有自然關聯
    性，且核屬書證、物證性質，又查無事證足認有違背法定程
    式或經偽造、變造所取得等證據排除之情事，復經本院依刑
    事訴訟法第164條、第165條踐行物證、書證之調查程序，認
    具有證據能力。
二、認定犯罪事實所憑之證據及理由　　
　㈠上開犯罪事實，業據被告於警詢、偵訊及本院準備程序時所
    供認（見109年度偵字第29761卷《下稱偵29761卷》第41至44
    、45至48、319頁，本院卷第114至115頁），核與證人劉○○
    、陳○葶於偵訊時（見偵29761卷第229至233、217至219頁）
    ；證人何○○、蔡○○、李○○、陳○○於警詢時（見偵29761卷第1
    9至22、23至26、27至29、81至84頁）之證述相符，並有員
    警偵查報告、何○○之中國醫藥大學附設醫院急診病歷、急診
    醫囑單及傷勢照片（見109年度他字第8077號卷《下稱他8077
    卷》第5至17、39至59頁）；述夏精品汽車旅館內監視影像擷
    圖、被告把玩手槍照片、臺中市政府警察局槍枝初步檢視報
    告表及槍枝初檢照片、臺中市政府警察局第五分局刑案現場
    勘察報告及現場蒐證照片、臺中市政府警察局109年10月16
    日中市警鑑字第1090074768號鑑定書、內政部警政署刑事警
    察局109年10月15日刑紋字第1098008130號鑑定書、內政部
    警政署刑事警察局110年2月5日刑鑑字第1098009505號鑑定
    書及採證照片、內政部警政署刑事警察局109年11月25日刑
    鑑字第1098009509號鑑定書（見偵29761卷第57至59、61至6
    2、109至117、119至195、259至264、269至274、275至281
    、287至288、301至306頁）；搜索扣押筆錄及扣押物品目錄
    表、收據（見他8077卷第31至37頁，110年度偵字第8268號
    卷《下稱偵8268卷》第125至133頁）、臺灣臺中地方法院109
    年10月8日中院麟刑功109急搜32第0000000000號許可函（見
    偵29761卷第255頁）；內政部警政署刑事警察局111年8月1
    日刑鑑字第1110086790號函（本院卷第109頁）在卷可稽，
    復有如附表所示之物扣案可佐，足認被告上開任意性自白核
    與上開事證相符，堪以採信。
　㈡綜上所述，本案事證明確，被告上開犯行已堪認定，應予依
    法論科。
三、論罪及法律適用之說明　　
　㈠按槍砲彈藥刀械管制條例第7條第4項、第12條第4項，係將「
    寄藏」與「持有」為分別之處罰規定，寄藏與持有，均是將
    物置於自己實力支配之下，僅寄藏必先有他人之持有行為，
    而後始為之受「寄」代「藏」而已。故寄藏之受人委託代為
    保管，其保管之本身，亦屬持有，不過，此之持有係受寄之
    當然結果，故法律上僅就寄藏行為為包括之評價，不應另就
    持有行為予以論罪。而寄藏與持有之界限，應以持有即實力
    支配係為他人或為自己而占有管領為判別準據。查被告係受
    劉○○委託而代為將附表編號1、2所示槍彈攜往他處暫時保管
    之行為，自應論以寄藏槍彈之犯行。是核被告所為，係犯槍
    砲彈藥刀械管制條例第7條第4項之非法寄藏非制式手槍罪及
    同條例第12條第4項之非法寄藏子彈罪。
　㈡被告受託代為攜往他處暫時保管而持有如附表編號1、2所示
    槍彈之行為，既係寄藏之當然結果，應僅就其寄藏之行為為
    包括之評價，不另論以持有之罪名。
　㈢另按非法持有、寄藏槍砲彈藥刀械等違禁物，所侵害者為社
    會法益，如持有、寄藏之客體種類相同（同為手槍，或同為
    子彈者），縱令同種類之客體有數個（如數支手槍、數顆子
    彈），仍為單純一罪，不發生想像競合犯之問題。若同時持
    有、寄藏二不相同種類之客體（如同時寄藏手槍及子彈），
    則為一行為觸犯數罪名之想像上競合犯（最高法院82年度台
    上字第5303號、92年度台上字第2121號判決意旨可資參照）
    。查被告寄藏如附表編號2所示2顆具殺傷力子彈之行為，僅
    單純成立一次非法寄藏子彈罪名，而其以一行為寄藏槍、彈
    而觸犯非法寄藏槍、彈二罪名，則為想像競合犯，應依刑法
    第55條前段規定，從較重之非法寄藏非制式手槍罪處斷。
　㈣刑之加重、減輕事由
　　⑴被告前因公共危險案件，經臺灣南投地方法院以108年度投
      交簡字第609號判決判處有期徒刑2月確定，於109年4月22
      日易科罰金執行完畢等情，有被告之前案紀錄表在卷可查
      （見本院卷第85至88頁），是被告於前揭徒刑執行完畢後
      ，5年內故意再犯本案有期徒刑以上之罪，固屬累犯，然
      審酌被告上開所犯之罪，與本案罪名、犯罪情節均有不同
      ，難認有何具備特別惡性，或對於刑罰感應力薄弱，參酌
      司法院釋字第775號解釋意旨，爰不依刑法第47條第1項規
      定加重其刑，僅列入素行之量刑審酌。
　　⑵按刑法第59條之酌量減輕其刑，必於犯罪之情狀，在客觀
      上足以引起一般同情，認為即予宣告法定最低度刑期，猶
      嫌過重者，始有其適用。次按槍砲彈藥刀械管制條例第7
      條第4項非法寄藏非制式手槍罪之法定刑為「5年以上有期
      徒刑，併科新臺幣1千萬元以下罰金」，而同為寄藏槍枝
      之人，其原因動機不一，犯罪情節未必盡同，其寄藏槍枝
      行為所造成危害社會之程度自屬有異，法律科處此類犯罪
      ，所設有期徒刑之法定最低本刑卻同為有期徒刑5年，不
      可謂不重。於此情形，倘依其情狀處以相當之有期徒刑，
      即足以懲儆，並可達防衛社會之目的者，自非不可依客觀
      之犯行與主觀之惡性二者加以考量其情狀，是否有可憫恕
      之處，而適用刑法第59條之規定酌量減輕其刑，期使個案
      裁判之量刑，能斟酌至當，符合比例原則。查被告年紀尚
      輕、因一時思慮，受劉○○之託，代為寄藏如附表編號1、2
      所示之槍彈，其受寄藏之槍枝僅有1枝、子彈2顆，顯無法
      與擁槍自重之犯罪集團相比，況其寄藏之時間不長，其犯
      罪情節尚屬輕微，倘科以該罪之法定最低本刑5年有期徒
      刑猶嫌過重，客觀上非無足以引起一般同情，而有堪資憫
      恕之處，爰依刑法第59條之規定酌量減輕其刑。
四、撤銷改判之理由　　　
　㈠檢察官上訴意旨雖認被告本案構成累犯並有加重其刑之必要
    ，惟本院審酌被告前案所犯之罪，與本案罪名、犯罪情節均
    有不同，難認有何具備特別惡性，或對於刑罰感應力薄弱，
    參酌司法院釋字第775號解釋意旨，爰不依刑法第47條第1項
    規定加重其刑，僅列入素行之量刑審酌，業如前述，是檢察
    官上訴並無理由，先予敘明。
　㈡原審認被告本案犯行事證明確，予以論罪科刑，固非無見。
    惟查：
　　⑴審酌被告本案之惡性及犯罪情節，顯無法與擁槍自重之犯
      罪集團相比，況其寄藏之時間不長，其犯罪情節尚屬輕微
      ，倘科以該罪之法定最低本刑5年有期徒刑猶嫌過重，客
      觀上非無足以引起一般同情，而有堪資憫恕之處，原審未
      予審酌被告上開客觀上足以引起一般同情之犯罪情狀，而
      未依刑法第59條減輕其刑，稍有未洽。從而，被告提起上
      訴，請求依刑法第59條規定減輕其刑，為有理由。
　　⑵另附表編號2所示之2顆業因鑑定試射擊發而喪失子彈之作
      用及性質，均不具殺傷力，且非違禁物，應不予宣告沒收
      ，原審於其判決時就尚未試射之子彈1顆諭知沒收，亦有
      未洽。
　　⑶綜上所述，原審判決既有上開可議之處，自應由本院將原
      判決予以撤銷改判。
　㈢爰審酌被告明知具有殺傷力之非制式手槍、子彈係未經許可
    不得非法寄藏，竟仍無視國家禁令非法寄藏本案槍彈，其所
    為除對社會治安造成嚴重之威脅外，亦對他人之生命、身體
    安全構成潛在性之危險，所為甚屬不該。復考量被告於本案
    寄藏槍彈之數量不多、期間非長及其犯罪之動機、目的、手
    段、犯後態度、高職畢業、擔任修車技師、家庭及經濟狀況
    、素行等一切情狀，量處如主文第2項所示之刑，並就罰金
    刑部分，諭知易服勞役之折算標準。
　㈣按「違禁物，不問屬於犯罪行為人與否，沒收之」刑法第38
    條第1項定有明文。經查，扣案如附表編號1所示之非制式手
    槍1枝（含彈匣1個），經鑑定具殺傷力，屬違禁物，爰依上
    揭規定宣告沒收。至於如附表編號2所示之制式子彈2顆及附
    表編號3所示之制式子彈1顆，業因鑑定試射擊發而喪失子彈
    之作用及性質；另如附表編號4所示之彈頭1顆亦因喪失子彈
    之作用及性質，均非屬違禁物，故不予宣告沒收。
五、被告經本院合法傳喚，無正當之理由不到庭，爰不待其陳述
    ，逕以一造辯論而為判決。
據上論結，應依刑事訴訟法第369條第1項前段、第364條、第371
條、第299條第1項前段，槍砲彈藥刀械管制條例第7條第4項、第
12條第4項，刑法第11條前段、第55條、第59條、第38條第1項，
判決如主文。　
本案經檢察官洪明賢提起公訴，檢察官甲○○到庭執行職務。
中　　華　　民　　國　　111 　年　　10　　月　　25　　日
            刑事第七庭   審判長法　官  梁  堯  銘
                               法　官  王  鏗  普
                               法　官  羅  國  鴻
以上正本證明與原本無異。
如不服本判決應於收受送達後20日內向本院提出上訴書狀，其未
敘述上訴理由者，並得於提起上訴後20日內向本院補提理由書狀
（均須按他造當事人之人數附繕本）「切勿逕送上級法院」。因
疫情而遲誤不變期間，得向法院聲請回復原狀。  
                               書記官  吳  姁  穗 
　　　　　　　　　　　　　　　 
中　　華　　民　　國　　111 　年　　10　　月　　25　　日
【論罪科刑法條】
槍砲彈藥刀械管制條例第7條
未經許可，製造、販賣或運輸制式或非制式火砲、肩射武器、機
關槍、衝鋒槍、卡柄槍、自動步槍、普通步槍、馬槍、手槍或各
類砲彈、炸彈、爆裂物者，處無期徒刑或7年以上有期徒刑，併
科新臺幣3千萬元以下罰金。
未經許可，轉讓、出租或出借前項所列槍砲、彈藥者，處無期徒
刑或5年以上有期徒刑，併科新臺幣1千萬元以下罰金。
意圖供自己或他人犯罪之用，而犯前二項之罪者，處死刑或無期
徒刑；處徒刑者，併科新臺幣5千萬元以下罰金。
未經許可，持有、寄藏或意圖販賣而陳列第1項所列槍砲、彈藥
者，處5年以上有期徒刑，併科新臺幣1千萬元以下罰金。
意圖供自己或他人犯罪之用，以強盜、搶奪、竊盜或其他非法方
法，持有依法執行公務之人所持有之第1項所列槍砲、彈藥者，
得加重其刑至二分之一。
第1項至第3項之未遂犯罰之。

槍砲彈藥刀械管制條例第12條
未經許可，製造、販賣或運輸子彈者，處1年以上7年以下有期徒
刑，併科新台幣500萬元以下罰金。
未經許可，轉讓、出租或出借子彈者，處6月以上5年以下有期徒
刑，併科新台幣300萬元以下罰金。
意圖供自己或他人犯罪之用，而犯前二項之罪者，處3年以上10
年以下有期徒刑，併科新台幣700萬元以下罰金。
未經許可，持有、寄藏或意圖販賣而陳列子彈者，處5年以下有
期徒刑，併科新台幣300萬元以下罰金。
第1項至第3項之未遂犯罰之。
【附表】
編號 扣案物 沒收與否 備註  1 非制式手槍1枝（含彈匣1個）  1.槍枝管制編號0000000000 0.認係非制式手槍，由仿手槍外型製造之槍枝，組裝已貫通之金屬槍管而成，擊發功能正常，可供擊發適用子彈使用，認具殺傷力 3.應予沒收 ①109年10月2日上午10時50分許，在臺中市○里區○○○路000號（雲月精品會館606房）查扣之物品 ②內政部警政署刑事警察局110年2月5日刑鑑字第1098009505號鑑定書（偵字第29761號卷第301頁） ③內政部警政署刑事警察局111年8月1日刑鑑字第1110086790號函（本院卷第109頁）  2 制式子彈2顆  1.送鑑子彈2顆，研判均係口徑9x19mm制式子彈，採樣試射，可擊發，認均具殺傷力。 2.試射後，已喪失子彈之作用及性質，不再具殺傷力，不予宣告沒收。   3 制式子彈1顆  1.送鑑子彈1顆，研判係口徑9x19mm制式子彈，經試射，可擊發，認具殺傷力 2.試射後，已喪失子彈之作用及性質，不再具殺傷力，不予宣告沒收。   4 非制式金屬彈頭1顆 1.送鑑彈頭1顆，認係非制式金屬彈頭，其上具刮擦痕 2.不予宣告沒收。 ①於109年10月2日下午4時10分許，在中國醫藥大學附設醫院急診大樓查扣之物品 ②內政部警政署刑事警察局109年11月25日刑鑑字第1098009509號鑑定書（偵字第29761號卷第275頁）